【裁判字號】    98,交訴,193
【裁判日期】    980727
【裁判案由】    業務過失致死
【裁判全文】
臺灣臺中地方法院刑事判決             98年度交訴字第193號
公  訴  人  臺灣臺中地方法院檢察署檢察官
被      告  甲○○
上列被告因業務過失致死案件，經檢察官提起公訴（98年度偵字
第6942號），被告於準備程序中就被訴事實為有罪之陳述，受命
法官於聽取當事人之意見後，由本院合議庭裁定由受命法官獨任
以簡式審判程序判決如下：
    主    文
甲○○從事業務之人，因業務上之過失致人於死，處有期徒刑拾
月。
    犯罪事實
一、甲○○為實毅營造股份有限公司之工地主任，駕駛各式營業
    用車輛為其附屬業務，為從事業務之人。緣甲○○於民國九
    十八年三月四日下午二時三十分許，駕駛非屬汽車範圍之動
    力機械即編號一二Ｚ0000000000號（起訴書誤載
    為一二三Ｚ0000000000號）之移動式起重機（卡
    車起重機），沿臺中縣沙鹿鎮○○路由北往南方向行駛，其
    原應注意駕駛非屬汽車範圍而行駛於道路上之動力機械，需
    依規定申請核發臨時通行證後，方得憑證行駛道路，且動力
    機械行駛於道路時，除應依臨時通行證所核定之路線、時間
    及速限行駛外，在同向二車道以上之道路，應行駛於最外側
    車道。而依當時情形又無不能注意之情事，竟疏於注意及此
    ，於未依規定申請核發臨時通行證即貿然駕駛上開移動式起
    重機上路，並行駛於中線車道。迨行經臺中縣沙鹿鎮○○路
    與光華路口時，因上開起重機煞車失靈，先後衝撞在中線及
    內側快車道停等紅綠燈之由林清家駕駛車牌號碼九八六一—
    PS 號之自小客車（甲○○此部分涉嫌過失傷害部分，業經
    林清家撤回告訴，另由臺灣臺中地方法院檢察署檢察官為不
    起訴處分）、袁永誠駕駛車牌號碼二○五八—UW號自小客車
    、林信宏駕駛車牌號碼Z六—一一四七號自小客車、鄭森峰
    駕駛車牌號碼一一二０—DJ號自小貨車（甲○○此部分涉嫌
    過失傷害部分，業經鄭森峰撤回告訴，另由臺灣臺中地方法
    院檢察署檢察官為不起訴處分），旋又闖越紅燈，駛入光華
    路與三民路口，適有周峻億依號誌，駕駛車牌號碼五六一九
    —KW 號自小客車，沿光華路由西往東駛至該路口，因閃避
    不及，其車輛左側即與甲○○之上開起重機發生碰撞，致其
    受有頭胸腹部外傷，經送醫後仍因顱內出血及胸腹腔內出血
    不治死亡。甲○○於肇事後，在具有偵查犯罪權限之公務員
    發覺犯罪人前，即於員警陳昌扶詢問時自首犯罪，再於其後
    本案偵查、審理期間到庭接受裁判。
二、案經臺灣臺中地方法院檢察署檢察官據報相驗自動檢舉暨周
    峻億之妻乙○○訴由臺灣臺中地方法院檢察署檢察官偵查起
    訴。
    理    由
一、本件被告所犯為死刑、無期徒刑、最輕本刑為三年以上有期
    徒刑以外之罪，且非高等法院管轄第一審之案件，經本院合
    議庭裁定由受命法官行準備程序時，被告就被訴事實為有罪
    之陳述後，復經本院合議庭裁定由受命法官獨任行簡式審判
    程序，是其證據之調查，自不受刑事訴訟法第一百五十九條
    第一項、第一百六十一條之二、第一百六十一條之三、第一
    百六十三條之一及第一百六十四條至第一百七十條規定之限
    制，此觀刑事訴訟法第二百七十三條之一第一項、第二百七
    十九條第二項前段、第二百七十三條之二之規定自明，合先
    敘明。
二、上開犯罪事實，業據被告甲○○於本院審理時坦承不諱。按
    動力機械應依規定申請核發臨時通行證後，方得憑證行駛道
    路；又動力機械行駛於道路時，除應依臨時通行證所核定之
    路線、時間及速限行駛外，在同向二車道以上之道路，應行
    駛於最外側車道，道路交通安全規則第八十三條第二項、第
    八十三條之一第一項第三款分別訂有明文。查本件被告業已
    自承有撞擊被害人周峻億所駕駛車輛之事實，又被告所駕駛
    之移動式起重機（卡車起重機），係屬道路交通安全規則第
    八十三條第一項所指之非屬汽車範圍之動力機械，應依同條
    第二項規定向公路監理機關申請核發臨時通行證後，方得憑
    證行駛道路，亦有交通部公路總局臺中區監理所九十八年六
    月二十六日中監運字第○九八一○○四九六三號函在卷可佐
    ，則被告竟疏於注意上開規定，於未依規定申請核發臨時通
    行證即貿然駕駛上開移動式起重機上路，並行駛於中線車道
    ，而駕駛動力機械撞擊周峻億所駕駛之車輛，被告行為自有
    過失，又被害人係因上開車禍受傷，致其受有頭胸腹部外傷
    ，經送醫後仍因顱內出血及胸腹腔內出血不治死亡，亦經臺
    灣臺中地方法院檢察署檢察官督同檢驗員相驗屬實，製有勘
    驗筆錄、檢驗報告書及相驗屍體證明書附卷足憑，則被告過
    失駕車肇事行為，與被害人死亡結果間，自具有相當因果關
    係。且本件交通事故經送請臺灣省臺中縣區車輛行車事故鑑
    定委員會鑑定結果，亦認「甲○○未攜帶臨時通行證即駕駛
    移動式起重機行駛於車道上，行經肇事地段又未依規定行駛
    最外側車道，違規行駛中線快車道或內側快車道發現煞車失
    靈未能立即使用手煞車並操作牌檔逐漸排入低速檔並靠右滑
    離車道，煞車失靈後處置失當致移動式起重機一路往前一長
    段距離後造成加速度先擦撞在中線快車道停等紅燈號誌之林
    清家車，致林清家車失控自後撞上前方袁車，移動式起重機
    並波及在內側快車道停等紅燈號誌之林信宏車，移動式起重
    機再自後衝撞在中線快車道停等紅燈號誌之鄭車，移動式起
    重機再闖紅燈快速駛入交岔路口內重撞自光華路依綠燈號誌
    駛入岔路口內之周車左側，移動式起重機再往前一長段距離
    後始停。甲○○有違反道路交通管理處罰條例第三十二條第
    二項、道路交通安全規則第八十三條之一第一項第三款等規
    定，有肇事責任。」等情，有上開鑑定意見書一件在卷可參
    。至上開鑑定意見雖另認被告於察覺煞車系統失靈後，未能
    立即拉起手煞車，並操作排檔排入低速檔，亦有過失等情，
    然查被告堅決否認此節，辯稱：當時伊有拉起手煞車，又伊
    雖嘗試將排檔排入低速檔，但因離合器失靈，導致無法排入
    低速檔等語。則本件既乏積極證據證明被告當時並無拉起手
    煞車或被告並未嘗試踩離合器將排檔排入低速檔之事證，應
    從有利於被告之認定，認為被告並無此部分過失情節，附此
    敘明。此外，復有道路交通事故現場圖、道路交通事故調查
    報告表（一）、（二）各一紙、監視錄影翻拍照片六張、車
    禍後現場照片十六張、現場圖三紙、電腦模擬照片一張在卷
    可稽，足見被告自白與事實相符，應堪採信。本件事證明確
    ，被告上開業務過失致死犯行，堪以認定。
三、按刑法上所謂業務，係指個人基於其社會地位繼續反覆所執
    行之事務，其主要部分之業務固不待論，即為完成主要業務
    所附隨之準備工作與輔助事務，亦應包括在內（最高法院七
    十一年臺上字第一五五０號判例意旨參照）。又汽車駕駛人
    之駕駛工作，乃隨時可致他人身體生命於危險之行為，並係
    具有將該行為繼續，反覆行使之地位之人。因此應有經常注
    意俾免他人於危險之特別注意義務，故其駕駛車輛本屬其社
    會活動之一，在社會上有其特殊之屬性（地位），其本於此
    項屬性（地位）而駕車，自屬基於社會生活上之地位而反覆
    執行事務，因之，在此地位之駕車，不問其目的為何，均應
    認其係業務之範圍（最高法院七十五年度臺上字第一六八五
    號判例意旨參照），亦不因其駕駛時為上班或下班時間而有
    差別（最高法院九十二年度臺上字第四二五一號判決意旨參
    照），也不問其駕車時間、目的及車輛種類（大、小、客、
    貨車）而有異（最高法院九十六年度臺上字第一三一三號判
    決意旨參照）。查被告於本院訊問時自承：伊為實毅營造股
    份有限公司之工地主任，曾取得移動式起重機的駕照，若是
    工人休假或是沒有來無法駕駛移動式起重機，則由伊駕駛，
    當日係公司要求伊將該移動式起動機開至碼頭等情不諱，則
    駕駛之行為顯係被告為完成主要業務所附隨之準備工作與輔
    助事務無疑，核其所為，係犯刑法第二百七十六條第二項之
    從事業務之人，因業務上之過失致人於死罪。又被告於肇事
    後犯罪未發覺前，向到場處理事故之員警陳昌扶陳明自己係
    肇事者及陳述肇事經過，有臺中縣警察局道路交通事故肇事
    人自首情形紀錄表一份在卷可考，核為對於未發覺之罪自首
    而接受裁判，應依刑法第六十二條前段之規定減輕其刑。爰
    審酌被告行車未遵守交通規則而過失致人於死之行為，雖非
    如故意行為之惡性重大，但被告對於本案車禍之發生，確實
    具有前揭過失，並造成被害人周峻億死亡之悲劇，被害人周
    峻億家屬之精神、心理亦因之嚴重創傷，內心之悲痛、遺憾
    ，經久難以平息、彌補；並審酌被告之過失程度、肇事之情
    節暨被告前無犯罪紀錄，有臺灣高等法院被告前案紀錄表一
    份在卷可稽，素行良好，犯罪後坦承犯行，態度亦稱良善，
    然未能與被害人周峻億之家屬達成調解等一切情狀，量處如
    主文所示之刑，以示懲儆。
據上論斷，應依刑事訴訟法第二百七十三條之一第一項、第二百
九十九條第一項前段，刑法第二百七十六條第二項、第六十二條
前段，刑法施行法第一條之一，判決如主文。
中    華    民    國    98    年    7     月    27    日
                  刑事第八庭    法  官  黃炫中
上正本證明與原本無異。
如不服本判決，應於收受送達後10日內向本院提出上訴書狀（應
敘述具體理由並附繕本）。
上訴書狀如未敘述理由，應於上訴期間屆滿後20日內補提理由書
於本院。
                                書記官  黃珮華
中    華    民    國    98    年    7     月    27    日
附錄論罪科刑法條
中華民國刑法第276條
（過失致死罪）
因過失致人於死者，處 2 年以下有期徒刑、拘役或 2 千元以下
罰金。
從事業務之人，因業務上之過失犯前項之罪者，處 5 年以下有期
徒刑或拘役，得併科 3 千元以下罰金。


司法院資訊處製作；財團法人民間司法改革基金會備份。
